【裁判字號】    91,訴,4917
【裁判日期】    921126
【裁判案由】    就業服務法
【裁判全文】
臺北高等行政法院判決                            九十一年度訴字第四九一七號
                              .
    原      告  吳信賢即百將實業社
    被      告  臺北縣政府
    代  表  人  蘇貞昌縣長）.
    訴訟代理人  戊○○
                己○○
右當事人間因就業服務法事件，原告不服行政院勞工委員會中華民國九十一年十月一
日勞訴字第００二七七三四號訴願決定，提起行政訴訟。本院判決如左：
    主  文
原告之訴駁回。
訴訟費用由原告負擔。
    事  實
一、事實概要：原告僱用澳門居民彭超（澳門永久居留身分證號碼0000000）、蕭祿
    信（澳門永久居留身分證號碼00000000）、梁關銘（ 澳門永久居留身分證號碼
    00000000）三人於台北縣汐止市長安抽水站Ｐ十七號工地，從事水泥工之工作，
    經台北市政府警察局刑事警察大隊於九十一年三月二十五日臨檢工地查獲，於九
    十一年四月三日以北市警安調祥字第０一四二三函移請被告處理。嗣被告審認
    上開三名澳門居民分別昕錦企業有有限公司 (下稱昕錦公司)、興鴻工程有限公
    司 (下稱興鴻公司)及昱龍企業社申請聘僱之外籍勞工，原告未經許可而僱佣他
    人所申請聘僱之外國人，違反就業服務法第五十七條第一款規定，依同法第六十
    三條第一項規定，於九十一年四月三十日以北府勞動字第０九一０一七六五八七
    號處分書，裁處原告罰鍰新台幣十五萬元。原告不服，提起訴願，遭決定駁回，
    遂提起本件行政訴訟。
二、兩造聲明：
    (一)原告聲明：訴願決定及原處分均撤銷。
    (二)被告聲明：駁回原告之訴。
三、兩造之爭點：原告是否有僱用澳門居民之行為？
    (一)原告主張之理由：
      1.原告與昕錦公司之北區代表甲○○（該公司負責人為丁○○）完成口頭之合
        作契約，因此由該公司提供施工人員至百將實業社為施工，再由原告給付合
        約費用予昕錦公司為後續處理，原告洽談對象為該公司北區代表甲○○，因
        此本件事實上雙方公司有無口頭合約之協議，亦應向甲○○為詢問，而非該
        昕錦企業有限公司負責人，方為適當及適法。
      2.原告與興鴻公司之代表乙○○為口頭合作契約，因此由該公司提供施工人員
        至百將實業社為施工，再由原告給付合約費用予興鴻公司為後續處理，原告
        洽談對象為該公司代表乙○○，因此本案事實上雙方公司有無口頭合約之協
        議，亦應向乙○○為詢問，而非興鴻公司之負責人，方為適當及適法。
      3.原告與昱龍企業社代表楊昱輝為口頭之合作契約，因此由該公司提供施工人
        員至百將實業社為施工，再由原告給付合約費用予昱龍企業社為後續處理，
        原告洽談對象為該公司代表楊昱輝，因此本件事實上雙方公司有無口頭合約
        之協議，亦應向楊昱輝為詢問，而非昱龍企業社負責人，方為適當及適法。
      4.台北市政府警察局除對上述事項未作任何筆錄，置此等重要證人於不傳訊外
        ，並將原告為兼顧書面資料舉證較易提出之工作合約書於不顧。且本件警員
        為疲勞訊問，辦案方式顯已失當，自九十一年三月二十五日下午二點至晚上
        十二點，長達十小時之偵訊過程，已違反刑事訴訟法第九十八條規定。且筆
        錄內容先由警員製作完成，警方再要求原告依筆錄內容為對答，亦已違反刑
        事訴訟法第一百條之一第一項之規定。依「毒樹原則」，本件警察局所製作
        之筆錄，有多項違反刑事訴訟法之違失空間，筆錄所有內容，自應均為不予
        採信；另本案外勞部分，警方筆錄製作之方式亦與原告相同，因此被告及訴
        願決定機關關於本件之相關判定，失所附麗，應失其效力。
    (二)被告主張之理由：
      1.查原告聘僱澳門居民彭超、蕭祿信、梁關銘等三人於台北縣汐止市長安抽水
        站Ｐ十七號工地從事工作，違反就業服務法第五十七條第一款規定，上述違
        規事實前經台北市政府警察局於九十一年三月二十五日查獲，被告依同法第
        六十三條規定予以處分，於法自屬有據。
      2.又原告前揭違規事實，稽之澳門居民彭超、蕭祿信、梁關銘於警訊中均供稱
        係受僱於原告，並非如原告所稱昕錦企業有限公司、興鴻工程有限公司、昱
        龍企業社基於與原告堅有工作承攬契約關係，而將其員工調派至原告工地工
        作，再由其統籌管理。另惟昕錦公司負責人丁○○及興鴻公司負責人丙○○
        於偵訊筆錄中，亦均否認曾與原告合作承包工程，並稱未曾指派員工至該工
        地工作等語，均有警訊筆錄可證，本件原告訴稱與昕錦、昱龍及興鴻等公司
        合作承包工程，各公司為履約各指派員工至工地工作云云，自不足採，依上
        開事證，原告有非法僱用他人所聘僱之澳門居民之違法事實洵堪認定。
    理  由
一、按「雇主聘僱外國人工作，應檢具有關文件，向中央主管機關申請許可。」「雇
    主聘僱外國人不得有下列情事：一、聘僱未經許可、許可失效或他人所申請聘僱
    之外國人。．．．」「違反第四十四條或第五十七條第一款、第二款分別定有規
    定者，處新臺幣十五萬元以上七十五萬元以下罰鍰。五年內再違反者，處三年以
    下有期徒刑、拘役或科或併科新台幣一百二十萬元以下罰金。」就業服務法第四
    十八條第一項、第五十七條第一款及第六十三條第一項分別定有明文。另「香港
    或澳門居民受聘僱在台灣地區工作，準用就業服務法第五章至第七章有關外國人
    聘僱、管理及處罰之規定。第四條第三項之香港或澳門居民受聘僱在台灣地區工
    作，得予特別規定；其辦法由行政院勞工委員會會同有關機關擬訂，報請行政院
    核定後發布之。」香港澳門關係條例第十三條亦有明定。
二、經查，原告自九十年十二月三十日起承攬施作台北縣汐止市長安抽水站站Ｐ十七
    號工地之泥作工程，惟台北市政府警察局刑事警察大隊於九十一年三月二十五日
    至現場實施臨檢時，查獲原告未經許可，而僱用訴外人昕錦公司、興鴻公司及昱
    龍企業社分別向行政院勞工委員會申請許可聘僱之澳門居民彭超、蕭祿信及梁關
    銘在該工地擔任水泥工，而函請被告依權責辦理等情，有臨檢表、偵訊筆錄、行
    政院勞工委員會八十九年十一月十六日台八十九勞職外字第０三八七四０三號、
    八十九年六月十四日台八十九勞職外字第０四三００五三號、八十九年三月十日
    台八十九勞職外字第０五三四八四九號函及台北市政府警察局九十一年四月三日
    北市警安調祥字第０一四二三函附卷可稽，堪信為真實。故被告審認原告未經許
    可而僱佣他人所申請聘僱之外國人，違反就業服務法第五十七條第一款規定，依
    同法第六十三條第一項規定，於九十一年四月三十日以北府勞動字第０九一０一
    七六五八七號處分書裁處原告罰鍰十五萬元，揆諸首揭規定，並無不合。
三、原告不服循序提起行政訴訟，雖主張：其分別與昕錦公司之北區代表甲○○、興
    鴻公司之代表乙○○、昱龍企業社之代表楊昱輝訂有合作契約，由該公司提供施
    工人員至工地施工，其再將承攬款項交由上開公司處理，為警查獲之三名澳門居
    民，即係上開公司依約派遺至其工地之勞工，非其所僱用云云，並提出其與甲○
    ○、楊昱輝訂立之工作合約書及興鴻公司出具之外勞派遣證明書為證。
四、惟查，原告與甲○○、楊昱輝訂立之前開工作合約書，僅載有甲○○、楊昱輝個
    人之簽名，並未有昕錦公司或昱龍企業社之印文或授權證明書，尚難認其二人與
    原告訂立之前開合約，係代表昕錦公司或昱龍企業社之代表司與原告訂立等情屬
    實；至原告提出前開興鴻公司九十一年三月二十日出具之外勞派遣證明書，固載
    有「本公司興鴻工程有限公司確有與百將實業社達成協議，同意派遺本公司所屬
    外勞至百將實業社工作無訛」等語，並有該公司及代表人丙○○之印文，惟與該
    公司代表人丙○○於九十一年三月二十五日警訊時，證稱與原告素不相識，亦未
    承攬其前開工程或派蕭祿信前往工作等情不符，即原告亦自認該證明書係事發後
    請興鴻公司補做之文書，該證明書之內容亦難信為真實。又查，前開三名澳門居
    民彭超、蕭祿信及梁關銘於警訊時，彭超供稱：其自九十一年二月二十八日至該
    工地擔任水泥工，以日薪一千二百元受僱於原告，其持有之工作證係昕錦公司之
    負責人丁○○為其申請，但並非該公司告知去該工地工作等語；蕭祿信供稱：其
    持有之工作證係興鴻公司為其申請，因該公司沒有工作，其才以日薪一千三百元
    受僱於原告，並自九十一年三月二十一日至該工地擔任水泥工等語；梁關銘供稱
    ：其持有之工作證係昱龍企業社為其申請，但工作至九十年七月間即無工作，其
    就返回澳門，之後又來台灣幾次，此次是隨同鄉於九十一年三月二十一日到該工
    地工作，而受僱於原告，原僱主昱龍企業並不知其至該工地工作，其亦無法聯絡
    上老闆等語，有渠等九十一年三月二十五日偵訊 (調查)筆錄附卷可稽，核與昕
    錦公司之負責人於警訊時，證稱：其與原告不相識，並未承攬原告在長安抽水站
    之工程，亦未派遣其申聘之澳籍勞工彭超至該工地工作，且其已近一年未見到彭
    超等情；及興鴻公司之負責人丙○○證稱：其有僱用蕭祿信並為其申請工作證，
    但已一年未見到他，並未派遣蕭祿信至原告之工地工作等語大致相符，足證上開
    三名澳門居民彭超、蕭祿信及梁關銘確係受僱於原告，而於其承攬之前開抽水站
    內擔任水泥工等情屬實，原告主張因與上開三名澳門居民之原僱主昕錦公司、興
    鴻公司及昱龍企業社訂立合約，由渠等分別派該三名澳門居民至其工地工作云云
    ，純為卸責之詞，核無足採。
五、綜合上述，被告審認原告未經許可，聘僱他人所申請聘僱之澳門居民，違反就業
    服務法第五十七條第一款規定，依同法第六十三條第一項規定裁處罰鍰十五萬元
    之處分，洵屬有據，訴願決定予以維持，亦無不合，原告仍執前詞，訴請撤銷原
    處分與訴願決定，為無理由，應予駁回。
據上論結，本件原告之訴為無理由，爰依行政訴訟法第九十八條第三項前段，判決如
主文。
中      華      民      國    九十二    年     十一     月    二十六    日
                        臺 北 高 等 行 政 法 院   第 二 庭
                                           審 判 長 法  官  徐瑞晃
                                                    法  官  吳慧娟
                                                    法  官  蕭惠芳
右為正本係照原本作成。
如不服本判決，應於送達後二十日內，向本院提出上訴狀並表明上訴理由，如於本判
決宣示後送達前提起上訴者，應於判決送達後二十日內補提上訴理由書（須按他造人
數附繕本）。
中      華      民      國    九十二    年     十一     月    二十七    日
                                                    書記官  李淑貞


司法院資訊處製作；財團法人民間司法改革基金會備份。
